臺灣臺南地方法院刑事判決
110年度訴字第736號
公  訴  人  臺灣臺南地方檢察署檢察官
被      告  曾育峰


選任辯護人  蘇清水律師
            黃聖珮律師
            黃郁庭律師
上列被告因違反槍砲彈藥刀械管制條例案件，經檢察官提起公訴
（110年度偵字第6015號），本院判決如下：
    主  文
曾育峰犯非法持有非制式手槍罪，累犯，處有期徒刑伍年貳月，
併科罰金新臺幣捌萬元，罰金如易服勞役，以新臺幣壹仟元折算
壹日。
扣案如附表「沒收」欄內所示之物，均沒收之。       
    犯罪事實
曾育峰明知具有殺傷力之槍枝、子彈為槍砲彈藥刀械管制條例所
管制之物品，非經主管機關許可，不得持有。詎曾育峰未經許可
，於民國106年間，在臺南市東區小東路某公園旁，以新臺幣5萬
5千元之價格，向綽號「小迷糊」之不詳姓名成年男子購得具殺
傷力之如附表所示之非制式手槍1支及子彈53顆而非法持有之，
並將之置放在其臺南市○○區○○○路0巷00弄00號租屋處。嗣臺南市
政府警察局永康分局員警偵辦曾育峰所涉恐嚇取財另案，向本院
聲請核發搜索票，於110年3月9日9時50分許持票前往上址租屋處
執行搜索，過程中警方詢問曾育峰是否持有違禁物，曾育峰雖坦
承持有改造槍枝，惟供稱係放置於其戶籍地（臺南市○○區○○街0○
0號8樓之1），經警方持續搜索，始在其租屋處房間樓梯下方夾
層雜物間查獲其持有之上開槍、彈扣案，而悉上情。
    理  由
一、證據能力之說明
　　被告以外之人於審判外之陳述，雖不符刑事訴訟法第159條
    之1至第159條之4之規定，而經當事人於審判程序同意作為
    證據，法院審酌該言詞陳述或書面陳述作成時之情況，認為
    適當者，亦得為證據，刑事訴訟法第159條之5第1項定有明
    文。查本件認定犯罪事實所援引之下列具傳聞性質之供述證
    據，提示當事人及辯護人均同意其證據能力（見本院卷第95
    至99頁），迄至本案言詞辯論終結前，未再聲明異議，本院
    審酌該等審判外陳述作成當時之過程、內容、功能等情況綜
    合判斷，認具備合法可信之適當性保障，與起訴待證事實具
    關連性且無證據價值過低之情形，均有證據能力，得採為認
    定事實之基礎。又以下引用不具傳聞性質之非供述證據，並
    無證據證明係公務員違背法定程序所取得，且當事人及辯護
    人均未有主張排除之爭執，復無使用禁止之情形，亦皆有證
    據能力，得作認定本案犯罪事實之判斷依據。
二、認定犯罪事實所憑之證據及理由
    上開犯罪事實，業據被告曾育峰於警詢及偵審時坦承不諱（
    見警卷第3至6頁、偵卷第43至44頁、聲羈卷第26頁、本院卷
    第95、131、142頁），並有本院110年聲搜字247號南院刑搜
    字第6422號搜索票、臺南市政府警察局永康分局搜索扣押筆
    錄暨扣押物品目錄表各1件、扣案槍彈照片3張、搜索員警楊
    惠豪偵查佐於110年8月24日出具之職務報告1件（警卷第23
    至29、53至54頁、本院卷第75至77頁）附卷可稽，又扣案如
    附表所示之物經送鑑定結果，附表編號1所示非制式手槍1支
    及編號2所示53顆子彈均具殺傷力，有內政部警政署刑事警
    察局110年7月1日刑鑑字第1100026678號鑑定書（偵卷第111
    至113頁）在卷足憑，足見被告持有之如附表所示槍、彈確
    係具殺傷力之槍彈無訛。綜上證據，足以補強證明被告上開
    任意性自白之真實性，本案事證明確，被告犯行洵堪認定，
    應依法論科。
三、論罪科刑
  ㈠被告雖自106年間起即持有上開非制式手槍，惟持有槍械，係
    屬繼續犯，為行為之繼續，而非狀態之繼續，其行為之完結
    須繼續至持有行為終了之時為止，其前後之持有行為，為實
    質上一罪，不容予割裂為數罪（最高法院79年度台非字第26
    4號、81年度台上字第1508號判決意旨參照），故應以行為
    終了時之法律為行為時法，不生新舊法比較適用之問題，則
    本件被告持有非制式手槍之行為，應以110年3月9日查獲時
    之法律為行為時法，而無毋須為新舊法之比較。
  ㈡核被告所為，係犯槍砲彈藥刀械管制條例第7條第4項之非法
    持有非制式手槍罪及同條例第12條第4項之非法持有子彈罪
    。其同時同地向「小迷糊」購買取得上開槍、彈而持有，係
    以一持有行為，同時觸犯非法持有非制式手槍罪及非法持有
    子彈罪，為想像競合犯，依刑法第55條規定，應從一重之非
    法持有非制式手槍罪處斷。
　㈢非法持有、寄藏槍彈罪屬行為繼續之繼續犯，於犯罪行為繼
    續中，其違法性及可罰性均未終止，自應將其繼續犯罪之行
    為一體觀察，不能割裂，即無論「最初行為」、「中間行為
    」、「行為終了」時，祇要有一在另案所處徒刑執行完畢五
    年以內者，即有累犯之適用（最高法院89年度台上字第392
    號、86年度台非字第217號、101年度台上字第624、1348號
    、102年度台上字第1526、1956號、104年度台上字第1849號
    、106年度台上字第322號判決意旨參照）。本件被告於95年
    間曾因毒品案件經法院判處有期徒刑8年6月確定，並於103
    年7月13日縮刑期滿執行完畢等情，有卷附臺灣高等法院被
    告前案紀錄表可按，是被告受徒刑執行完畢後，5年以內（
    最初行為日為106年間）故意再犯本件有期徒刑以上之罪，
    自應構成累犯，不因其行為終了時（即110年3月9日）在前
    案執行完畢5年之後，而影響其累犯之成立。又司法院釋字
    第775號解釋意旨雖謂：「刑法第47條第1項規定不分情節，
    基於累犯者有其特別惡性及對刑罰反應力薄弱等立法理由，
    一律加重最低本刑，於不符合刑法第59條所定要件之情形下
    ，致生行為人所受之刑罰超過其所應負擔罪責之個案，其人
    身自由因此遭受過苛之侵害部分，對人民受憲法第8條保障
    之人身自由所為限制，不符憲法罪刑相當原則，牴觸憲法第
    23條比例原則。於此範圍內，有關機關應自本解釋公布之日
    （108年2月22日）起二年內，依本解釋意旨修正之。於修正
    前，為避免發生上述罪刑不相當之情形，法院就該個案應依
    本解釋意旨，裁量是否加重最低本刑。」然依該解釋意旨觀
    之，就現行刑法第47條第1項規定「加重最高本刑」部分並
    未宣告違憲，只有在無法適用刑法第59條在內之減刑規定，
    法院認為個案應量處最低法定刑，否則將有違罪刑相當之情
    形下，方應依上開解釋意旨權衡，裁量不加重最低本刑，並
    宣告最低本刑（最高法院108年度台上字第338、976、1491
    、2268、2828、3951、4237號判決意旨同此見解）。查本件
    除構成累犯之毒品前案外，另有重利、槍砲、傷案等前科，
    屢犯不悛，再度非法持有槍彈，嚴重危害社會治安，顯然對
    於刑罰之反應力確屬薄弱，被告本案前開犯行適用刑法第47
    條第1項累犯加重規定，並未過苛而牴觸憲法，應加重其刑
    。
  ㈣刑法第62條規定，對於未發覺之罪自首而受裁判者，減輕其
    刑。但有特別規定者，依其規定。槍砲彈藥刀械管制條例第
    18條第1項前段規定，犯本條例之罪自首，並報繳其持有之
    全部槍砲、彈藥、刀械（下稱槍械）者，減輕或免除其刑。
    槍砲彈藥刀械管制條例既為刑法之特別法，該條例第18條第
    1項前段規定，即為刑法第62條但書所示之特別規定，固應
    優先適用，然若被告雖符合自首要件，但無報繳行為、或指
    明槍械地點、或偕同警方取出，自不符合上開條例第18條第
    1項前段減、免其刑之要件，只能依刑法第62條自首規定處
    理（最高法院110年度台上字第5477號判決參照）。本件依
    本院勘驗員警搜索經過錄影檔（本院卷第132至134頁）及搜
    索查獲本案之員警楊惠豪出具之職務報告（本院卷第75至76
    頁）相互以觀，可知扣案槍枝、子彈係員警持搜索票逐步搜
    索，在被告上址租屋處房間樓梯下方夾層雜物間查獲，並非
    被告主動告知或指明藏放地點而由員警取出；員警於搜得扣
    案槍彈、尚未發覺被告非法持有槍彈之前，被告主動坦承持
    有槍枝，固符合自首要件，惟因非其主動報繳、告知或帶往
    藏匿地點由警員取出，自不符合槍砲彈藥刀械管制條例第18
    條第1項前段減、免其刑之規定。又刑法第62條前段採「得
    」減主義，對於不同動機之自首者，委由法官依個案具體情
    況決定是否減輕其刑。被告雖有自首事實，惟其於案發當時
    已瀕臨遭查獲之狀態，或迫於情勢，或預期邀獲減刑寬典，
    因恐其犯罪行為即將曝光，故急向警方自首，未必基於真誠
    悔悟，如任予減刑，則狡黠之徒，終將得以遁飾，恐難獲致
    公平，有使犯人恃以犯罪之虞，且依警方查獲扣案槍枝時彈
    匣內有3顆子彈、其餘50顆子彈置於子彈盒內，係處於隨時
    可持以擊發子彈使用之情況，可知被告就扣案槍、彈置放地
    點無錯記之虞，於搜索之初卻向警方宣稱其持有之槍枝係放
    在其他處所（戶籍地），未將扣案槍彈藏放處據實托出，心
    存僥倖，實難認真誠悔悟，復參以被告前曾於109年8月6日
    持另案槍彈射傷案外人柯家文為警查獲，並經法院判處罪刑
    （見本院卷第23至36頁另案刑事判決），在該另案偵審期間
    ，被告不僅未曾提及其尚持有本件槍、彈，還於110年2月間
    涉嫌恐嚇取財案件，經警向本院聲請核發搜索票，前往被告
    上址租屋處執行搜索，才被警方查獲本件槍、彈，益證被告
    無悔改之意，基上考量，認本件以不予減輕其刑為適當。
  ㈤刑法第59條之酌量減輕其刑，必於犯罪之情狀，在客觀上足
    以引起一般人之同情，認為即予宣告法定最低度刑，猶嫌過
    重者，始有其適用。警方搜索查獲被告非法持有之本件扣案
    非制式手槍時，彈匣內有3顆子彈，處於隨時可持以擊發之
    狀態，被告並同時持有數量不少之子彈，嚴重危害社會治安
    ，犯罪情節尚非輕微，依其犯罪情狀難認顯可憫恕，在客觀
    上不足以引起一般同情，其犯後坦承自首犯行、家庭工作情
    況等僅得作為科刑輕重之標準，要難適用刑法第59條規定酌
    量減輕其刑。
　㈥爰審酌被告明知槍砲、彈藥及槍砲之主要組成零件均屬管制
    物品，存在高度之危險性，對社會治安有重大危害，不思遠
    離此等危害社會之物，竟仍持有本件扣案具殺傷力之槍、彈
    ，嚴重危害社會治安，犯罪之動機、目的均屬不佳，應予非
    難；復考量被告持有扣案槍彈之期間不短、子彈數量不少，
    犯罪情節及危害不輕，實不宜輕縱；惟念被告犯後自首坦承
    犯行，節省司法資源，態度良好，兼衡被告之素行（上開累
    犯之前科除外）、陳明之智識程度及家庭生活經濟狀況（本
    院卷第143頁）等一切情狀，量處如主文第一項所示之刑，
    並就所處併科罰金部分，諭知易服勞役之折算標準。
四、沒收之說明
　　按違禁物，不問屬於犯罪行為人與否，沒收之，刑法第38條
    第1項定有明文。扣案被告非法持有之如附表編號1所示具殺
    傷力之非制式手槍1支，鑑定後尚餘之附表編號2之「沒收」
    欄內所示具殺傷力子彈，依槍砲彈藥刀械管制條例之規定，
    為非經主管機關許可不得持有之物，均係違禁物，不問屬於
    犯罪行為人與否，應依刑法第38條第1項規定宣告沒收。至
    於附表編號2所示經採樣試射之具殺傷力子彈，於鑑驗時試
    射擊發，已喪失子彈之作用及性質而不具殺傷力，已非違禁
    物，自無庸諭知沒收。
五、適用之法律
    刑事訴訟法第299條第1項前段，槍砲彈藥刀械管制條例第7
    條第4項、第12條第4項，刑法第11條、第55條、第47條第1
    項、第42條第3項前段、第38條第1項、第40條第1項。
本案經檢察官莊立鈞提起公訴，檢察官謝欣如到庭執行職務。
中　　華　　民　　國　　110 　年　　10　　月　　21　　日
　　　　　　　　　刑事第五庭  審判長法　官　鍾邦久
　　　　　　　　　                  法  官  蔡奇秀
　　　　　　　　　                  法  官  林欣玲
以上正本證明與原本無異。
如不服本判決應於收受本判決後20日內向本院提出上訴書狀，並
應敘述具體理由。其未敘述上訴理由者，應於上訴期間屆滿後20
日內向本院補提理由書狀（均須按他造當事人之人數附繕本）「
切勿逕送上級法院」。 
　　　　　　　　　　　　　　　　　  書記官　莊文茹
中　　華　　民　　國　　110 　年　　10　　月　　22　　日
附錄本案論罪科刑法條：
槍砲彈藥刀械管制條例第7條
未經許可，製造、販賣或運輸制式或非制式火砲、肩射武器、機
關槍、衝鋒槍、卡柄槍、自動步槍、普通步槍、馬槍、手槍或各
類砲彈、炸彈、爆裂物者，處無期徒刑或7年以上有期徒刑，併
科新臺幣3千萬元以下罰金。
未經許可，轉讓、出租或出借前項所列槍砲、彈藥者，處無期徒
刑或5年以上有期徒刑，併科新臺幣1千萬元以下罰金。
意圖供自己或他人犯罪之用，而犯前二項之罪者，處死刑或無期
徒刑；處徒刑者，併科新臺幣5千萬元以下罰金。
未經許可，持有、寄藏或意圖販賣而陳列第1項所列槍砲、彈藥
者，處5年以上有期徒刑，併科新臺幣1千萬元以下罰金。
意圖供自己或他人犯罪之用，以強盜、搶奪、竊盜或其他非法方
法，持有依法執行公務之人所持有之第1項所列槍砲、彈藥者，
得加重其刑至二分之一。
第1項至第3項之未遂犯罰之。

槍砲彈藥刀械管制條例第12條
未經許可，製造、販賣或運輸子彈者，處1年以上7年以下有期徒
刑，併科新台幣500萬元以下罰金。
未經許可，轉讓、出租或出借子彈者，處6月以上5年以下有期徒
刑，併科新台幣300萬元以下罰金。
意圖供自己或他人犯罪之用，而犯前二項之罪者，處3年以上10
年以下有期徒刑，併科新台幣700萬元以下罰金。
未經許可，持有、寄藏或意圖販賣而陳列子彈者，處5年以下有
期徒刑，併科新台幣300萬元以下罰金。
第1項至第3項之未遂犯罰之。

附表：
編號 扣押物品名、數量 鑑定結果 沒收 1 非制式手槍1支(槍枝管制編號0000000000) 由仿手槍外型製造之槍枝，組裝已貫通之金屬槍管而成，擊發功能正常，可供擊發適用子彈使用，認具殺傷力。 非制式手槍1支(槍枝管制編號0000000000)沒收之。 2 子彈53顆 ㈠40顆，研判均係口徑9×19mm制式子彈，採樣13顆試射，均可擊發，認具殺傷力。 ㈡11顆，認均係非制式子彈，由口徑9mm制式空包彈組合直徑約8.9mm金屬彈頭而成，採樣4顆試射，均可擊發，認具殺傷力。 ㈢2顆，認均係非制式子彈，由金屬彈殼組合直徑約8.9mm金屬彈頭而成，採樣1顆試射，可擊發，認具殺傷力。 制式子彈27顆及非制式子彈8顆均沒收之。